臺灣高等法院臺南分院刑事判決       
                                    110年度上訴字第708號
上  訴  人  臺灣雲林地方檢察署檢察官
上  訴  人  
即  被  告  乙○○



被      告  甲○○


上列上訴人因被告涉犯傷害案件，不服臺灣雲林地方法院109年
度訴字第844號中華民國110年4月7日第一審判決（起訴案號：臺
灣雲林地方檢察署109年度偵字第2965號），提起上訴，本院判
決如下：
    主  文
原判決關於乙○○部分撤銷。
乙○○犯傷害罪，處拘役伍拾玖日，如易科罰金，以新臺幣壹仟元
折算壹日。扣案乙○○之木棍壹支沒收。
其他上訴駁回（即原判決關於甲○○無罪部分）。
    事  實
一、丙○○與乙○○間因交易馬鈴薯一事就付款方式認知不同，丙○○
    因而於民國109年3月18日下午6時許，前往乙○○母親所有位
    在雲林縣○○鄉○○路0○00號之倉庫前，欲找乙○○協商上開事宜
    ，適乙○○駕車搭載甲○○，與丙○○先後抵達上開倉庫後，丙○○
    手持木棍先行下車走至乙○○駕駛座車門旁，嗣乙○○自駕駛座
    下車，乙○○與丙○○溝通後，丙○○原駕車欲離開現場，惟乙○○
    於丙○○倒車欲駛離現場之際，對丙○○不停指劃、說話，丙○○
    又再下車並持置放於車輛後方木棍，乙○○也旋至倉庫持一木
    棍，進而各自基於傷害之犯意，發生互毆行為，乙○○持木棍
    打到丙○○，致丙○○因而受有頭部外傷併雙側臉頰擦傷、右肩
    挫傷、左手挫傷併左手第四指擦傷等傷害，丙○○持其帶去木
    棍則揮擊到甲○○頭部1下致其倒地，甲○○因而受有凹陷性顱
    骨骨折及硬腦膜上出血等傷害（丙○○涉犯傷害罪部分業經原
    審判決有期徒刑4月確定），丙○○、乙○○始結束上開互毆行
    為，經救護車、警察到場，始查悉上情。
二、案經丙○○、甲○○訴由雲林縣警察局斗六分局報告臺灣雲林地
    方檢察署檢察官偵查起訴。
    理  由
甲、有罪撤銷改判部分：
壹、證據能力：
　　本判決下列所引用被告以外之人於審判外之言詞及書面陳述
    ，檢察官及被告乙○○於本院審理時均表示不爭執其證據能力
    ，同意作為證據等語（見本院卷第67頁），本院審酌上開證
    據資料製作時之情況，並無違法不當或證明力明顯過低之瑕
    疵，認為以之作為證據應屬適當，依刑事訴訟法第159條之5
    第1項之規定，應認前揭證據資料有證據能力。至本判決所
    引用之非供述證據，亦查無非法或不當取證之情事，復為證
    明本件犯罪事實所必要之重要關係事項，並經本院依法進行
    調查，是依刑事訴訟法第158條之4規定之反面解釋，應認均
    有證據能力，合先敘明。
貳、實體方面：
一、被告乙○○於本院審理中，對於上開犯罪事實，業已坦承不諱
    （見本院卷第64、117頁），核與證人即被告丙○○、證人即
    被告甲○○於原審證述之情節均大致相符（見原審卷第109至1
    21、129至134頁），並有彰化基督教醫療財團法人雲林基督
    教醫院109年3月18日診斷書、物品認領保管單、臺灣雲林地
    方檢察署檢察官勘驗筆錄、原審扣案物勘驗筆錄、原審監視
    器勘驗筆錄及勘驗截圖、內政部警政署刑事警察局110年1月
    26日刑鑑字第1100003232號函及所附光碟各1份、雲林縣政
    府警察局斗六分局莿桐分駐所扣押筆錄、扣押物品收據、扣
    押物品目錄表各2份、監視錄影光碟1片、現場及扣案物照片
    6張、監視器錄影截圖畫面8張等件在卷可憑（見警卷第25、
    27至31、33至39、41至47、49至53頁，偵卷第153頁及光碟
    存放袋，原審卷第79、101至107、118、157至185頁及證件
    存置袋），是被告乙○○上開任意性自白，核與事證相符，堪
    以採信，故本件事證明確，被告乙○○之傷害犯行洵堪認定，
    應依法論科。
二、核被告乙○○所為，係犯刑法第277條第1項之傷害罪。
參、上訴之判斷
一、撤銷改判部分（即被告乙○○有罪部分）：
（一）原審以被告乙○○犯上開傷害罪，事證明確，而予論罪科刑
      ，固非無見，惟按犯罪後之態度，係刑法第57條所定科刑
      輕重應審酌事項之一，包括被告犯後是否認罪、悔悟，或
      獲取被害人見諒、和解等情形在內。此等犯後態度，足以
      測知其人刑罰適應性之強弱，更屬其人格更生之表徵，自
      可予以科刑上減輕之審酌。被告乙○○於原審猶否認犯罪，
      於本件上訴後，於本院業已坦承犯行，並表示願意與告訴
      人丙○○調解（見本院卷第64、117、120頁），嗣經本院安
      排於110年10月20日14時30分許進行調解，然該日僅有被
      告乙○○到庭調解，告訴人丙○○則未到庭調解，致使調解無
      從成立，此亦有本院刑事報到單、調解事件進行單各1份
      在卷可參（見本院卷第147至151頁），堪認被告乙○○犯後
      之態度與原審相較已有不同，此為原判決未及斟酌者。是
      被告乙○○以原審量刑過重為由，提起上訴，請求從輕量刑
      ，為有理由，應由本院將原判決撤銷改判。
（二）量刑：爰審酌被告乙○○為智識成熟之成年人，未能理性控
      制情緒，不思以和平之方式解決付款爭議，卻以暴力相向
      ，造成告訴人丙○○受有頭部外傷併雙側臉頰擦傷、右肩挫
      傷、左手挫傷併左手第四指擦傷等傷害，所為實有不該，
      惟念被告乙○○犯後已於本院坦承犯行之態度，兼衡其犯本
      件之動機、目的、手段、迄未能與告訴人丙○○達成調解，
      賠償損害，兼衡被告乙○○於原審自陳高職畢業之智識程度
      、已婚、育有2名未成年子女、與母親、兄弟、妻兒同住
      ，務農，無財產、有負債之家庭經濟狀況（見原審卷第15
      2至154頁）、其前科素行及現為義勇消防人員，此有義勇
      消防人員服務證1份在卷可參（見本院卷第131頁）等一切
      情狀，量處如主文第二項所示之刑，並諭知易科罰金之折
      算標準，以示懲儆。又查被告乙○○固無任何前科紀錄，有
      其臺灣高等法院被告前案紀錄表在卷可參，然被告乙○○迄
      今既仍未能與告訴人丙○○達成調解，以賠償損害、彌補過
      錯，自難認被告乙○○上開所宣告之刑，以暫不執行為適當
      ，故被告乙○○上訴意旨請求給予緩刑，尚無理由，無從准
      予。
（三）沒收：按供犯罪所用、犯罪預備之物或犯罪所生之物，屬
      於犯罪行為人者，得沒收之。但有特別規定者，依其規定
      ，刑法第38條第2項定有明文。經查扣案之木棍1支，係被
      告乙○○所有、供其犯本案所用之物，此有扣押物品目錄表
      1份在卷可參（見警卷第44頁），爰依刑法第38條第2項前
      段之規定，宣告沒收。
乙、無罪（上訴駁回）部分：　
一、公訴意旨略以：告訴人丙○○於民國109年3月18日下午6時許
    ，前往被告乙○○母親所有位在雲林縣○○鄉○○路0○00號倉庫前
    ，欲找被告乙○○協商上開糾紛，被告甲○○於告訴人丙○○、被
    告乙○○互毆過程中，亦手持鋤頭對告訴人丙○○為揮擊動作，
    且有揮拳，並致告訴人丙○○因而受有頭部外傷併雙側臉頰擦
    傷、右肩挫傷、左手挫傷併左手第四指擦傷等傷害，因認被
    告甲○○亦涉犯刑法第277條第1項之傷害罪嫌等語。
二、按犯罪事實應依證據認定之，不能證明被告犯罪者，應諭知
    無罪之判決，刑事訴訟法第154條第2項、第301條第1項分別
    定有明文。再按被告之自白，不得作為有罪判決之唯一證據
    ，仍應調查其他必要之證據，以察其是否與事實相符，刑事
    訴訟法第156條第2項定有明文，是欲為被告不利之認定時，
    不得僅以被告之自白為唯一證據，必另有其他間接、補強證
    據，以佐被告自白之真實性。又認定不利於被告之事實，須
    依積極證據，苟積極證據不足為不利於被告事實之認定時，
    即應為有利於被告之認定，更不必有何有利之證據；另認定
    犯罪事實所憑之證據，雖不以直接證據為限，間接證據亦包
    括在內，然而無論直接或間接證據，其為訴訟上之證明，須
    於通常一般之人均不致有所懷疑，而得確信為真實之程度者
    ，始得據為有罪之認定，倘其證明尚未達於此一程度，而有
    合理性懷疑存在時，即不得遽為被告犯罪之認定，最高法院
    30年度上字第816號、76年度台上字第4986號判決意旨可資
    參照。再按刑事訴訟法第161條第1項規定：檢察官就被告犯
    罪事實，應負舉證責任，並指出證明之方法。因此，檢察官
    對於起訴之犯罪事實，應負提出證據及說服之實質舉證責任
    。倘其所提出之證據，不足為被告有罪之積極證明，或其指
    出證明之方法，無從說服法院以形成被告有罪之心證，基於
    無罪推定之原則，自應為被告無罪判決之諭知，亦有最高法
    院92年度台上字第128號判決意旨可參。
三、公訴意旨認被告甲○○涉有上開傷害犯行，無非係以告訴人丙○○於警詢、偵訊及本院審理時之證述，及有彰化基督教醫療
    財團法人雲林基督教醫院109年3月18日診斷書1份、現場及
    扣案物照片6張、雲林縣政府警察局斗六分局莿桐分駐所扣
    押筆錄、扣押物品收據、扣押物品目錄表各2份、物品認領
    保管單1份、監視錄影光碟1片、監視器錄影截圖畫面8張、
    臺灣雲林地方檢察署檢察官勘驗筆錄1份等為其論據。
四、訊據被告甲○○固坦承有持鋤頭朝告訴人丙○○揮擊、也有揮拳
    ，然堅決否認有何傷害之犯行及犯意，辯稱：告訴人丙○○的
    傷不是伊造成的等語。經查：告訴人丙○○於原審審理時證稱
    ：甲○○用鋤頭打我沒打到，後來他有用拳頭打我，乙○○拿角
    材打我，我用木棍擋住，然後乙○○拿的角材斷掉，斷掉的那
    一截從我上面削過去，甲○○拿的那支鋤頭掉了，後來二個人
    都用拳頭打我，我的頭部外傷併雙側臉頰擦傷、右肩挫傷是
    乙○○拿角材從頭部打下來弄到的、左手挫傷併左手第四指擦
    傷是乙○○拿角材打我，我擋著，這樣弄傷的。甲○○用拳頭打
    我。甲○○用拳頭打我究竟是造成我身體何部位受傷我也不會
    講，拳頭打根本就看不到外傷，我不確定我被甲○○用拳頭打
    何處有受傷等語（見原審卷第112至121頁）。被告乙○○亦於
    原審審理時自承告訴人丙○○的傷，是被他打到的等語（見原
    審卷第127頁），是告訴人丙○○受有如診斷證明書所載之傷
    害，應確是因被告乙○○持木棍所打到而成傷者，尚無從以告
    訴人丙○○前揭無法確認之證詞，遽認被告甲○○亦有持鋤頭或
    以拳頭毆打告訴人丙○○，致其受有如診斷證明書所載之傷害
    。故本案尚無證據足以認定告訴人丙○○之何傷害係被告甲○○
    所造成，基於「罪證有疑，利歸被告」之原則，不能證明被
    告甲○○犯罪。
五、又按共同正犯之應對全部事實負其責任者，以其有犯意聯絡
    ，始稱相當。且共同正犯之成立，須以有犯意之聯絡與行為
    之分擔為構成要件，又其具有共同犯罪之意思聯絡之事實，
    自應依積極證據認定之（最高法院95年度台上字第546號、1
    00年度台上字第 125號判決意旨參照）。是共同正犯間，在
    犯意聯絡之範圍內，對於他共同正犯所實施之行為，應共同
    負責，惟仍需有積極證據足以證明主觀上之犯意聯絡，倘無
    積極證據足認被告就他人之故意犯罪行為事前或事中存有犯
    意聯絡，自無從責令被告就他人之犯罪行為同負其責。經查
    ：告訴人丙○○於原審時即證稱：是其與被告乙○○之糾紛，與
    被告甲○○無關等語（見原審卷第110頁），故被告甲○○與告
    訴人丙○○間，原確不相識，且無任何糾紛仇恨。再者，當日
    被告甲○○是因與其叔叔即被告乙○○一同在案發處，因見告訴
    人丙○○本欲駕車離開，嗣又突然下車，並持置放在車輛後方
    之木棍，與其叔叔即被告乙○○開始互毆，被告甲○○見狀，固
    有持鋤頭朝告訴人丙○○揮擊，但並未打到告訴人丙○○，嗣並
    有對告訴人丙○○揮拳，然並無證據證明有使告訴人丙○○因而
    受傷等情，業均如前述，而其叔叔即被告乙○○持角材毆打告
    訴人丙○○，固導致其受有頭部外傷併雙側臉頰擦傷、右肩挫
    傷、左手挫傷併左手第四指擦傷等傷害，然被告甲○○與被告
    乙○○就告訴人丙○○當日會駕車到場，又會先持木棍下車與被
    告乙○○互毆等情，事先並不知悉，故其二人在事前並無可能
    預先存有要共同傷害告訴人丙○○之預謀或犯意聯絡。且當日
    因事發突然，被告甲○○縱有持鋤頭或以拳頭要揮擊告訴人丙○○之行為，然其所為究竟是出於自發性之獨立行為？或事前
    已早與被告乙○○有共同傷害告訴人丙○○之謀議、或於事中被
    告乙○○已有明示或默示要被告甲○○共同傷害告訴人丙○○之犯
    意聯絡、或被告甲○○有欲介入前先行為者之行為之合同意思
    存在？遍查卷內，並無任何積極具體證據，足資認定其等間
    已有傷害告訴人丙○○之犯意聯絡或合同意思，故被告甲○○就
    被告乙○○所造成告訴人丙○○之傷害部分，自無從逕論以共同
    正犯或相續共同正犯之責。
六、綜上所述，本件公訴意旨認被告甲○○涉犯傷害犯行所憑之證
    據，尚未達於通常一般之人均不致於有所懷疑，而得確信其
    為真實之程度，致本院無從形成對被告甲○○為有罪之確信，
    難認被告甲○○之犯罪確係成立，原審因而為被告甲○○無罪之
    諭知，經核於法並無不合。
七、檢察官上訴意旨雖以：被告甲○○坦承出手攻擊丙○○ ，僅辯
    稱丙○○所受傷害非其造成云云，然丙○○證稱被告甲○○拿鋤頭
    對其攻擊，雖被丙○○以木棍檔下，而未直接以鋤頭打到丙○○
    ，然丙○○於抵擋時其手部顯然遭受巨大力量衝擊而受有挫傷
    ，且被告甲○○亦供述有以拳頭打丙○○，僅辯稱打到何處或有
    沒有打到丙○○沒有印象，故實無法排除丙○○所受之部分傷害
    係被告甲○○所造成或加重傷勢，綜合本件全部卷證，被告甲○○涉犯本件傷害犯行之事證明確等語，指摘原判決此部分不
    當。然查：告訴人丙○○於原審審理時以證人身分具結後證稱
    ：「（審判長問：所以你受的傷都是被角材打到的？）對..
    .（審判長問：剛才是問你左手挫傷併左手第四指擦傷是怎
    麼來的？）乙○○拿角材打我，我擋著，然後這樣弄傷的」等
    語（見原審卷第114至115、119頁），且告訴人丙○○已明確
    證稱其所受的傷，都是被被告乙○○持角材打到的，此核與被
    告乙○○於原審時自承：告訴人丙○○的傷是被他打到的等語（
    見原審卷第127頁），核屬相符。故上訴意旨主張是被告甲○○拿鋤頭對告訴人丙○○攻擊，被告訴人丙○○以木棍檔下，於
    抵擋時其手部遭受巨大力量衝擊，始受有左手挫傷併左手第
    四指擦傷云云，顯僅屬臆測之詞，並無依據，難以採信。另
    卷內並無任何積極具體事證，足資認定被告甲○○與乙○○間，
    於事前或事中已有形成共同傷害告訴人丙○○之犯意聯絡或合
    同意思，是就被告乙○○所單獨造成告訴人丙○○之傷害部分，
    自無從令被告甲○○負共同正犯或相續共同正犯之責。
八、綜上，檢察官上訴意旨指摘原判決此部分不當，求予撤銷改
    判，為無理由，其上訴應予駁回。
據上論斷，應依刑事訴訟法第368條、第369條第1項前段、第364
條、第299條第1項前段，刑法第277條第1項、第41條第1項前段
、第38條第2項前段，刑法施行法第1條之1第1項，判決如主文。
　
本案經檢察官王聖豪、林欣儀提起公訴，檢察官林豐正提起上訴
，檢察官王全成到庭執行職務。
中　　華　　民　　國　　110 　年　　10　　月　　26　　日
                  刑事第四庭    審判長法　官  郭玫利   
                                      法　官  陳金虎 
                                      法　官  林臻嫺
以上正本證明與原本無異。
如不服本判決應於收受送達後20日內向本院提出上訴書狀，其未
敘述上訴理由者，並得於提起上訴後20日內向本院補提理由書（
均須按他造當事人之人數附繕本）「切勿逕送上級法院」。
上訴駁回部分，檢察官如不服本判決應於收受本判決後20日內向
本院提出上訴書，其未敘述上訴理由者並得於提起上訴後20日內
向本院補提理由書（但應受刑事妥速審判法第9條之限制）。
　　　　　　　　　　　　　　　　　　　書記官  楊宗倫
中　　華　　民　　國　　110 　年　　10　　月　　26　　日
附錄本案論罪科刑法條：
中華民國刑法第277條第1項
傷害人之身體或健康者，處5年以下有期徒刑、拘役或50萬元以
下罰金。